臺灣臺中地方法院刑事判決　　　　　　　 96年度易字第999號
公　訴　人　臺灣臺中地方法院檢察署檢察官
被　　　告　甲○○
上列被告因違反動產擔保交易法案件，經檢察官提起公訴（九十
五年度偵字第二八三六七號），本院判決如下：
    主    文
本件免訴。
    理    由
一、公訴意旨詳如附件起訴書所載。
二、按犯罪後之法律已廢止其刑罰者，應諭知免訴之判決，且得
    不經言詞辯為之，刑事訴訟法第三百零二條第四款、第三百
    零七條分別定有明文。
三、查被告甲○○行為後，動產擔保交易法業於民國九十六年七
    月十一日經總統以華總一義字第０九六０００八八五六一號
    令修正公布，並於九十六年七月十三日生效施行，其中該法
    第三十八條已於本次修正時予以刪除。本件公訴意旨所認被
    告涉犯之動產擔保交易法第三十八條刑罰規定既經修正刪除
    ，顯已廢止其刑罰，揆諸首揭說明，爰不經言詞辯論，逕為
    諭知免訴之判決。
四、另按檢察官、自訴人就公訴或自訴，一經提起，應就其公（
    自）訴事實之記載，以定其訴之範圍，刑事訴訟法並無於起
    訴後，仍准許公（自）訴人再就原起訴事實為擴張變更之規
    定，縱有此種情形，法院對此擴張變更，因於法無據，當不
    受其拘束。本件公訴蒞庭檢察官雖於九十六年六月十三日提
    出補充理由書，主張被告另有意圖為自己不法所有，佯以動
    產擔保交易之附條件買賣方式，致使告訴人東元車業有限公
    司陷於錯誤，遂同意被告申購機車，而認被告除涉及起訴書
    所載修正前動產擔保交易法第三十八條之罪外，尚牽連犯刑
    法第三百三十九條第一項之詐欺取財罪，屬裁判上之一罪，
    ，爰更正起訴事實及所用法條，請求本院一併審判。惟該詐
    欺取財罪部分既未載明於原先起訴之犯罪事實欄內，依上開
    說明，自不能以事後「更正」之名，將原不在起訴範圍內之
    事實，任意予以變更擴張，亦即不能認該部分事實已經起訴
    ，上開補充理由書不過係促請法院注意，依刑事訴訟法第二
    百六十七條規定，對之一併加以審判而已（最高法院九十四
    年度台上字第五三二四號刑事判決同此意旨）。則被告所涉
    詐欺取財犯行既未經起訴，且檢察官記明於起訴書之違反動
    產擔保交易法罪部分又應諭知免訴，而無從為實體之審究，
    與未經起訴之詐欺取財罪部分自無裁判上一罪關係，本院尚
    無適用刑事訴訟法第二百六十七條逕行擴張起訴範圍之餘地
    。是以檢察官如認被告確實涉有詐欺取財罪之犯罪事實，自
    應另行起訴或為其他適法之處理，附此敘明。
據上論斷，應依刑事訴訟法第三百零二條第四款、第三百零七條
，判決如主文。
中　　華　　民　　國　　96　　年　　8 　　月　　16　　日
                  刑事第七庭  審判長法  官  陳如玲
                                    法  官  張清洲
                                    法  官  高文崇
上正本證明與原本無異。
如不服本判決，應於送達後十日內向本院提出上訴狀（須附繕
本），上訴於台灣高等法院台中分院。
                                    書記官  林淑慧
中　　華　　民　　國　　96　　年　　8　　月　　16　　日
